臺灣高等法院民事裁定　　　　　　　　 100年度抗字第1788號
抗　告　人　黃介湘
上列抗告人因與相對人李政信間命第三人負擔訴訟費用事件，對
於中華民國100 年10月25日臺灣士林地方法院100年度聲字第262
號裁定，提起抗告，本院裁定如下：
    主      文
抗告駁回。
抗告訴訟費用由抗告人負擔。
    理      由
一、聲請及抗告意旨略以：本院刑事庭99年度上易字第16號詐欺
    事件之承辦書記官陳啟文，未將該案判決對其設於台北市○
    ○區○○街364 巷26號5 樓之居所送達，致伊與相對人間原
    審法院99年度訴第769 號損害賠償事件（下稱系爭民事事件
    ），未能依刑事附帶民事訴訟免徵裁判費之程序辦理，是伊
    因此必須繳納之裁判費，應由陳啟文負擔，爰依民事訴訟法
    第89條規定，聲請法院裁定命陳啟文負擔該無益之訴訟費用
    等語
二、按提起附帶民事訴訟，應於刑事訴訟起訴後第二審辯論終結
    前為之，刑事訴訟法第488條前段定有明文。 查，相對人涉
    嫌詐欺，經檢察官偵查終結，提起公訴，由原審法院刑事庭
    以98年度易字第395號刑事判決判決幫助犯詐欺取財罪， 處
    有期徒刑4月；檢察官、 相對人分別提起上訴，經本院以99
    年度上易字第16號案件，於民國（下同）99年2月4日當庭宣
    示辯論終結，抗告人於該期日亦有到場，有報到單及審判程
    序筆錄附本院刑事卷可稽，此據原審法院調卷查核明確。依
    首揭說明，抗告人如欲提起刑事附帶民事訴訟，自應於99年
    2月4日辯論終結前為之。抗告人未於99年2月4日前依法提起
    刑事附帶民事訴訟，則其另案提起系爭民事事件，自應依據
    民事訴訟法規定，繳納訴訟費用，此與本院刑事判決何時送
    達予抗告人無關。 況，按當事人行使民事訴訟法第89條第1
    項之聲請權，應為本案終局判決前為之，若法院已為終局判
    決，則訴訟費用業經裁判（同法第87條），法院勢難重複裁
    判（最高法院88年台抗字第270號裁判要旨參照）。 系爭民
    事事件業於100年3月29日確定，有確定證明書可憑（見原法
    院卷第6頁）， 抗告人於確定終局判決後，再行主張無益訴
    訟費應由第三人負擔，亦無從准許。是原法院駁回抗告人之
    聲請，核無違誤。抗告論旨，指摘原裁定不當，聲明廢棄，
    非有理由，應予駁回。
三、據上論結，本件抗告為無理由，爰裁定如主文。
中    華    民    國  100     年    12    月    29    日
                    民事第十五庭
                        審判長法  官  林恩山
                              法  官  郭松濤
                              法  官  陳雅玲
正本係照原本作成。
本裁定除以適用法規顯有錯誤為理由外，不得再抗告。如提起再
抗告，應於收受後10日內委任律師為代理人向本院提出再抗告狀
。並繳納再抗告費新台幣１千元。
中    華    民    國   101    年    1     月    2     日
                              書記官  潘大鵬